最高法院刑事判決　　　　　　　　　　　　　　　　八十七年度台非字第二七八號
　　上訴人　最高法院檢察署檢察總長
　　被　告　甲○○
右上訴人因被告違反槍砲彈藥刀械管制條例案件，對於台灣南投地方法院中華民國八
十七年五月六日第二審確定判決（八十七年度簡上字第三一號，起訴案號：台灣南投
地方法院檢察署八十六年度偵字第四六二二號），認為違法，提起非常上訴，本院判
決如左：
    主  文
原判決關於違背法令部分撤銷。
    理  由
非常上訴理由稱：『按槍砲彈藥刀械管制條例業經修正，於八十六年十一月二十四日
經總統公布，而於同年月二十六日生效。就修正之該條例第十九條第一項規定：犯第
十一條之罪，經判處有期徒刑者，應於刑之執行完畢或赦免後，令入勞動場所強制工
作，其期間為三年。又保安處分適用裁判時之法律，刑法第二條第二項定有明文。本
件確定判決駁回檢察官之上訴，仍認被告所犯為修正前之槍砲彈藥刀械管制條例第十
條第三項之未經許可無故持有可發射子彈具有殺傷力之槍枝罪，處有期徒刑六月。經
查該罪即係修正之同條例第十一條第四項之罪，該確定判決於八十七年五月六日判決
時，未撤銷一審判決，依前揭規定諭知被告「應於刑之執行完畢或赦免後，令入勞動
場所強制工作，其期間為三年」，自有判決不適用法則之違背法令。案經確定，爰依
刑事訴訟法第四百四十一條、第四百四十三條提起非常上訴，以資糾正』等語。
本院按刑罰，以犯罪之違法性為基礎，並以剝奪犯人法益為其內容，保安處分，則以
行為人危險性為基礎，而以預防犯罪為其目的。故遇有刑罰及保安處分法律，同有新
舊法之變更比較時，刑法第二條第一項及第二項，本即容許分別依從新從輕或從新兩
種不同之原則，為法律割裂之適用，無須強求兩者均一體適用舊法或新法。此見最高
法院廿五年五月十二日民刑庭總會決議(二)提示：「保安處分非刑罰，即使比較新舊法
輕重結果，適用舊刑法論科，仍得適用新刑法宣示保安處分」之旨益明。又刑法第二
條第二項規定保安處分採取絕對從新主義，其立法用意端在保安處分以防衛社會為目
的，而用感化、矯治等方式，消弭犯人之違法潛在性，基此教育刑思想所採取之措施
，唯有優先適用裁判時之新法，較能切合社會變遷之需要而充分發揮其積極防衛社會
之功能，因此保安處分自有別於一般刑罰，不必過問舊法有無保安處分之規定，一律
適用裁判時之新法。本件原審於八十七年五月六日判決認被告甲○○犯未經許可，無
故持有可發射子彈具有殺傷力之槍枝（累犯）罪（槍砲彈藥刀械管制條例修正後新法
第十一條第四項，修正前舊法為第十條第三項之罪），處有期徒刑六月，如易科罰金
，以參佰元折算壹日。扣案改造手槍壹枝（含彈匣壹個）沒收，自有裁判時新法即修
正後同條例第十九條第一項之適用，原判決未依此項規定一併宣告強制工作，尚難謂
無判決不適用法則之違誤。案經確定，非常上訴意旨執以指摘，洵有理由。惟原判決
尚非不利於被告，僅應由本院將原判決關於違背法令部分撤銷，以資糾正。
據上論結，應依刑事訴訟法第四百四十七條第一項第一款前段，判決如主文。
中      華      民      國    八十七    年      九      月     十六     日
                              最高法院刑事第四庭
                                  審判長法官  莊  來  成
                                        法官  呂  潮  澤
                                        法官  謝  俊  雄
                                        法官  白  文  漳
                                        法官  蘇  振  堂
      右正本證明與原本無異
                                              書  記  官
中      華      民      國    八十七    年      九      月    二十一    日
